臺灣高等法院刑事判決　　　　　　　　95年度上訴字第3765號
上　訴　人　臺灣基隆地方法院檢察署檢察官
被　　　告　午○○
選任辯護人　柯士斌律師
上列上訴人因被告違反槍砲彈藥刀械管制條例等案件，不服臺灣
基隆地方法院94年度重訴緝字第1號，中華民國95年7月28日第一
審判決（起訴案號：臺灣基隆地方法院檢察署89年度偵字第2657
、2713、3251、3487、3598、3609、3731、4114、4419號），提
起上訴，本院判決如下：
    主  文
原判決關於被訴恐嚇、違反組織犯罪防制條例部分均撤銷。
午○○共同以加害身體之事恐嚇他人，致生危害於安全，累犯，
處有期徒刑拾月，減有為有期徒刑伍月，如易科罰金以銀元佰
元折算壹日。
午○○被訴違反組織犯罪防制條例部分免訴。
其他上訴駁回。
    事  實
一、午○○曾於民國80年間因違反槍砲彈藥刀械管制條例案件，
    經臺灣基隆地方法院以80年度重訴字第6號判決處以有期徒
    刑10月，嗣以80年罪犯減刑條例減為有期徒刑5月確定；又
    於80年間因脫逃罪，經臺灣基隆地方法院以80年度訴字第
    345號判決處以有期徒刑1年10月確定，前開2罪經接續執行
    ，於82年9月6日假釋付保護管束出監，並於83年5月27日保
    護管束期滿執行完畢。猶不知悔改，於85年7、8月間，在基
    隆市○○○○道盟同心會」之犯罪組織，擔任副會長乙職（
    違反組織犯罪防制條例免訴部分，詳如後述），並因前、後
    任會長張勝福、李聰敏相繼入獄，而成為該會之第三任會長
    。於87年11月4日下午3時許，午○○在基隆市○○○路「大
    香港社區」內，發現其停放在社區地下室停車場之自小客車
    遭人上鎖，遂前往警衛室向住戶管理委員會（以下簡稱「管
    委會」）委員寅○○咆哮稱：「我是同心會會長，馬上將鎖
    開啟，否則叫兄弟立刻過來，你們就完蛋了」。寅○○雖解
    釋依社區管理委員會規定，非本社區車輛或未購買停車位者
    ，不得將車輛停放在地下停車場，詎料激怒午○○，午○○
    除以穢語辱罵外（公然侮辱部分未據告訴），更以行動電話
    通知其手下「天道盟同心會」組長子○○（所涉恐嚇危害安
    全罪，業經臺灣基隆地方法院以91年度重訴字第18號判決處
    以有期徒刑3月，並經本院以94年度上更(一)字第857號判決上
    訴駁回確定）及姓名年籍不詳之成年人成員20餘人前來，午
    ○○在20餘名手下到場後，即共同基於恐嚇之犯意聯絡，率
    領渠等衝進管委會辦公室，打翻桌椅（桌椅並無損壞），並
    作勢欲毆打寅○○，使寅○○心生畏懼，致生危害於其身體
    安全，惟因寅○○旋迅即離開現場而未受攻擊。
二、案經基隆市警察局移送臺灣基隆地方法院檢察署檢察官偵查
    起訴。
    理  由
甲、撤銷部分：
壹、有罪（恐嚇危害安全）部分：
一、訊據被告午○○矢口否認有上揭恐嚇犯行，辯稱：伊雖曾因
    停放在「大香港社區」地下停車場之自小客車，遭社區警衛
    鎖車輪，而與管委會委員寅○○發生爭執，並互有對罵行止
    ，然伊並無施以恐嚇之言語與行為云云。經查：
  (一)上揭事實，業據證人即被害人寅○○於89年8月17日警詢時
    證稱：當日下午3時許，被告見其停放於社區停車場之車輛
    輪胎被鎖，遂衝入警衛室破口大罵，伊曾對被告解釋社區管
    委會之規定，非本社區車輛或未購買停車位者，不得將車輛
    停放在地下停車場，但被告除以穢語辱罵，並對伊宣稱「你
    憑什麼要鎖我的車，你知不知道我是誰，我是同心會的會長
    ，你們現在馬上將車輪鎖開啟，否則，立刻叫兄弟過來，你
    們就完蛋了」，更即以行動電話通知其口稱之「兄弟」20餘
    人到場，繼而率領上開20餘人衝入管委會辦公室，輪流打翻
    桌椅暨作勢欲毆打伊，致伊心生畏懼（見警卷(一)第611至616
    頁）。其於90年5月15日原審審理時亦證稱：當天下午3時許
    自家中監控螢幕得悉管理中心有人鬧事，伊當時是「大香港
    社區○○○道委員，遂主動下樓了解情況，伊一下樓，即見
    現場已群聚多人，被告正因其車輪遭鎖乙事，以言詞指責社
    區管理員，被告用台話說他是「建榮仔」，是天道盟同心會
    的組頭，叫管理員開鎖，嗣後有很多人衝入管理室，年齡都
    比被告年輕，身材都很壯碩，被告帶頭用腳踏桌椅，桌椅有
    被翻倒，並沒有損壞，那些人作勢要打伊，但沒有打，因管
    理委員將伊拉開，現場沒人受傷，因警員在衝突過程中到場
    。被告打電話叫其他人過來後才說他是同心會的組頭，伊聽
    到心裡會害怕，當天他帶來的人有一個身材很魁武，就是伊
    在警局指認的子○○等語屬實（見原審卷(三)90年5月15日訊
    問筆錄，筆錄外放證物袋）。
  (二)證人即當場到場處理之員警石俊雄91年3月29日於原審證稱：
    當天伊接獲「大香港社區」來電，說有人在社區鬧事，伊遂
    立即趕至現場，看見寅○○、子○○、被告及大香港保全公
    司負責人群聚在社區大門前的廣場爭吵，但沒有肢體動作，
    因大家都勸和。子○○站在被告旁邊，伊去辦公室時，聽保
    全公司負責人說被告有將桌子推倒，但伊到現場時已經回復
    原狀。在伊抵達前，管委會已和被告吵了一回，據說被告一
    個人到地下室開車，看到車子被鎖，就先說自己是同心會會
    長，如果不開鎖要叫兄弟，接著雙方從地下室一路吵到辦公
    室，因被告打電話叫人，「大香港社區」始對伊致電求助等
    語（見子○○被訴恐嚇之臺灣基隆地方法院91年度重訴字第
    18號審判卷(六)第18至20頁）。所述核與證人寅○○上揭證述
    大致相符，堪認被告係因停車問題與「大香港社區」管委會
    之委員寅○○發生衝突，苟非被告自稱其為同心會會長並電
    召手下到場翻桌掀椅，「大香港社區」管委會本身既已有警
    衛（即保全人員）在場，何需再打電話向員警求援？且證人
    寅○○、石俊雄與被告素無怨隙，當無攀誣構陷之可能，應
    認證人寅○○、石俊雄上揭證述係屬真實，堪予採信。
  (三)證人寅○○雖於90年5月15日原審證稱：當天伊未曾聽聞
  　被告說「否則，立刻叫兄弟過來，你們就完蛋了」等言語，
  　伊先前於警詢中所為前揭陳述，實係事後自到場警員及其他
　　委員輾轉描述之情節所推衍得知云云，已迥異於其警詢所陳
　　。其嗣於95年3月3日原審二度傳訊又稱：被告當日並未稱「
　　馬上將鎖開啟，否則叫兄弟過來」，經伊表明身分暨提出解
　　釋後，被告未對伊宣稱「若不開鎖，將會怎樣怎樣」云云。
　　更甚而改稱：伊於90年5月15日到院應訊時所稱被告「以腳
　　踢桌椅」、「作勢擬對伊施以毆打」、「曾致電召喚『兄弟
　　』並揚言『他是天道盟同心會組頭』」等內容，均為伊統合
　　他人轉述情節以後所為之描述，並非伊當日所親身見聞之事
　　實云云（見原審卷第76頁、第77頁、第80至83頁），證人寅
　　○○上揭於原審2次證述，不僅扞格不一，亦與警詢所述不
　　符。而依寅○○於警詢及原審所述，其係於石俊雄警員到場
　　前，即已在現場，並目睹被告率眾翻桌掀椅、作勢毆打之情
　　形，寅○○既始終在場，當無需輾轉從事後到場警員及其他
　　委員描述案發情節或統合他人轉述之必要，寅○○於距案發
　　後約2年、7年餘於原審始為上揭更異之證詞，或因記憶不清
　　所致，或囿於被告威嚇欲息事寧人而迴護被告，均不若其警
　　詢時距案發時間最接近，記憶最清晰，較不易匿飾及衡量其
　　等間之利害關係，其警詢所述顯具有較可信之情形，且為證
    明犯罪事實之存否所必要，依刑事訴訟法第159條之規定，
    得為證據，而足以採信，其上揭更異之證詞，則無足採信。
  (四)被告既表明其幫派老大身分，並與到場之大批手下多人翻桌
    掀椅
　  ，作勢欲毆打寅○○之舉，應已構成惡害之通知，足使一般
　　人均心生畏懼，被告上揭辯詞，僅係推諉卸責之詞，不足採
　　信。本件事證明確，被告犯行洵堪認定，應依法論科。
二、被告行為後，刑法及罰金罰鍰提高標準條例業經修正，並自
　　95年7月1日生效施行，有關本件情形：
  (一)刑法第305條恐嚇危害安全罪，其法定本刑中關於罰金刑之
    規定，因刑法第33條第5款業經修正，罰金最低額由銀元1元
    提高為新台幣1000元以上，並以百元為單位，經新、舊法比
    較，應以行為時之刑法第33條第5款規定有利於被告
  (二)修正後刑法第28條雖將「實施」修正為「實行」。其中「實
  　施」一語，涵蓋陰謀、預備、著手及實行之概念在內，其範
  　圍較廣；而「實行」則著重於直接從事構成犯罪事實之行為
  　，其範圍較狹，是修正後刑法共同正犯之範圍已有限縮，共
  　同正犯之範圍既因此而有變動，自屬犯罪後法律有變更，而
  　非僅屬純文字修正，經比較結果，以修正後刑法有利於被告
  　。
  (三)刑法第47條累犯之規定修正限於為受徒刑執行完畢，或一部
    之執行而赦免後，五年以內「故意」再犯有期徒刑以上之罪
    者，始成立累犯，本件被告「故意」犯本件恐嚇危害安全罪
    ，比較新舊法之規定，修正後之規定較有利於被告。
  (四)刑法第41條第1項前段關於易科罰金之折算標準，原依罰金
    罰鍰提高標準條例第2條（已於95年7月1日刪除）之規提高
    100倍，而為以銀元100元、200元、300元折算1日，修正為
    以新台幣1000元、2000元、3000元折算1日，修正前之規定
    較有利於被告。
  (五)本件綜合上揭新舊刑法比較之結果，並本於統一性及整體性
  　原則，就罪刑部分，修正後之刑法較有利於被告，爰一體適
  　用修正後之刑法。就易科罰金之部分，則適用較有利被告之
  　修正前刑法。
三、核被告之所為，係犯刑法第305條之恐嚇危害安全罪。被告
　　就上揭犯行，與子○○及姓名年籍不詳之成年人成員20餘人
　　間，有犯意聯絡及行為分擔，為共同正犯。又被告有如事實
　　欄所載之罪刑宣告及刑之執行完畢情形，有本院被告前案紀
　　錄表1份在卷足憑，其於5年內故意再犯本件有期徒刑以上之
　　罪，為累犯，應依刑法第47條第1項之規定加重其刑。
貳、免訴（違反組織犯罪防制條例）部分：
一、公訴意旨略以：被告明知「天道盟同心會」係以破壞社會秩
    序、危害他人生命、身體、自由、財產等犯罪為宗旨，而為
    具有「集團性」、「常習性」、「脅迫性」、「暴力性」之
    犯罪組織；且自會長以下，並有副會長、委員、組長等首長
    成員之設置，其每組成員亦配屬有幫眾多人，而為3人以上
    ，有內部管理結構之組織，猶於85年7、8月間，在基隆市參
    加該犯罪組織而擔任副會長乙職。嗣組織犯罪防制條例雖於
    85年12月13日經政府公告施行，然其並未自首解散，並因前
    、後任會長張勝福、李聰敏之相繼入獄，而成為「天道盟同
    心會」之第三任會長，負責主持、操縱並指揮「天道盟同心
    會」之犯罪組織，其下組織成員有：委員楊文華，組長級幹
    部丙○○、丁○○、林宗榮、辰○○、庚○○、子○○、乙○○、丑○○、林炳煌、壬○○、蘇韋璁，及非組長級成員
    黃志偉、劉士維、李明憬、江浩、鍾政倫、杜建霆、張嘉緯
    、游政豪、簡涵宇、李湘陽、曹幼文、林志諺等多人。且被
    告為擴充該犯罪組織之惡勢力及全面掌控其組織成員，除曾
    於87年12月底，在基隆市○○路「夢幻迴旋ＫＴＶ」，以「
    天道盟同心會」會長身分召集組長級以上幹部乙○○、丙○○、林宗榮、丁○○、子○○、庚○○、辰○○等人與會，
    會中告知對年長者應稱呼為「兄仔」、對組長級以上幹部應
    稱呼為「大哥」、對委員級以上幹部應稱呼為「董仔」，且
    購買0000000xxx號呼叫器贈予黨羽，作為平日連絡之用，並
    規定成員收到扣機後1分鐘內應即回電，3分鐘內應馳赴集合
    地點，3次不回電或不到場者，開除會籍；並曾於89年4月初
    ，2次以「天道盟同心會」會長身分，在基隆市達一保齡球
    館，召集該組織成員乙○○、丙○○、丁○○、林宗榮、庚○○、辰○○、蘇韋聰等人開會，會中除協調子○○與庚○○之紛爭，並由辰○○購買094xxx555號集體傳呼之呼叫器
    拷貝多支交予丁○○，再轉贈組員，作為平日連絡之用。被
    告及其手下組長、成員為消弭另一犯罪組織「天道盟太陽會
    」在基隆市之勢力，使「天道盟同心會」犯罪組織能在基隆
    市獨大，陸續與「天道盟太陽會」發生群毆、砍人、槍擊等
    重大治安事件，其等更仗恃「天道盟同心會」之惡勢力，動
    輒砸店、傷人。且其手下組長級幹部召募大批成員，以從事
    討債、經營職業賭場、圍勢特種行業等犯罪行為者，亦不乏
    其例，諸如：「天道盟同心會」組長子○○圍勢基隆市○○
    路「漂亮寶貝ＫＴＶ」、孝一路「卡門ＰＵＢ」，組長壬○○圍勢基隆市○○路「真善美酒店」，組長卯○○圍勢基隆
    市○○路「消遣ＫＴＶ」、仁二路「金亭」餐廳，組長乙○○圍勢基隆市○○路「歌神ＫＴＶ」、信一路「Ａ天使」護
    膚店、「朋朋」護膚店、崇安街茶室等特種營業場所，組長
    癸○○圍勢基隆市○○路「金字塔卡拉ＯＫ」店，組長庚○○自87年11月起，至89年5月間止，每月固定向圍勢之基隆
    市○○路「延昌」遊藝場、義一路「世紀」遊藝場收取圍勢
    費新臺幣（下同）65,000元，並自88年8月間起，至89年5月
    間止，每月固定向基隆市○○路拖吊場收取圍勢費6萬元。
    因認被告涉犯組織犯罪防制條例第3條第1項之主持、操縱、
    指揮犯罪組織罪嫌云云。
二、按案件曾經判決確定者，應諭知免訴之判決，刑事訴訟法第
    302條第1款定有明文。又訴訟上所謂一事不再理之原則，關
    於實質上一罪或裁判上一罪，亦均有其適用，最高法院60年
    臺非字第77號著有判例。
三、訊據被告矢口否認有違反組織犯罪防制條例案件，辯稱：伊
　　雖曾參加「天道盟同心會」犯罪組織，然已於86年1月21日
    辦理自首，且伊未曾擔任「天道盟同心會」會長乙職云云。
    經查，「被告明知由案外人吳明貴所發起之『天道盟同心會
    』係三人以上，有發起人、會長、副會長、顧問、委員、組
    長及會員等內部管理結構，以對抗『天道盟太陽會』（以下
    簡稱太陽會）勢力及為基隆市各特種行業圍勢等為犯罪宗旨
    ，而具有集團性、常習性及脅迫性之不法犯罪組織，猶於85
    年7、8月間，應會長即案外人李聰敏之邀，加入同心會擔任
    副會長，至組織犯罪防制條例於85年12月13日經政府公告施
    行後，仍未自首解散。嗣因其下組長即案外人丙○○另涉妨
    害自由案，於86年1月14日經警逮捕，供出同心會之內部組
    織成員，始於同年月17日晚間9時許，在基隆市○○路為警
    逮獲，並於偵查中自白其為副會長」等情節，早於本案繫屬
    前（本案繫屬時間為89年12月28日），即經檢察官於86年3
    月20日以86年度偵字第353號提起公訴，於86年4月3日繫屬
    臺灣基隆地方法院，並經該院以86年度訴字第193號刑事判
    決論處被告「指揮犯罪組織，累犯，處有期徒刑壹年捌月。
    並於刑之執行完畢或赦免後，令入勞動場所，強制工作年
    。」，嗣經本院以86年度上訴字第3368號判決撤銷一審判決
    ，改論處被告「參與犯罪組織，累犯，處有期徒刑柒月。並
    於刑之執行完畢或赦免後，令入勞動場所，強制工作年。
    」，惟經最高法院以88年度臺上字第6247號刑事判決撤銷二
    審判決發回更審，並經本院以88年度上更(一)字第727號判決
    駁回上訴，又經最高法院以91年度臺上字第6775號判決撤銷
    發回更審，經本院以94年度上更(二)緝字第5號判決撤銷一審
    判決，改論處被告「參與犯罪組織，累犯，處有期徒刑柒月
    。並於刑之執行完畢或赦免後，令入勞動場所，強制工作
    年。」，再經最高法院以95年度臺上字第3480號撤銷發回，
    經本院以95年度重上更(三)第110號審理時，被告撤回上訴而
    確定，此有本院被告前案紀錄表在卷可參，並經本院借調本
    院95重上更(三)第110號刑事卷宗（包括臺灣基隆地方法院檢
    察署86年度偵字第353號偵查卷、臺灣基隆地方法院86年度
    訴字第193號審判卷、本院86年度上訴字第3368號審判卷、
    最高法院88年度臺上字第6247號卷宗、本院88年度上更(一)字
    第727號審判卷、最高法院91年度臺上字第6775號卷宗、本
    院94年度上更(二)緝字第5號審判卷、最高法院95年度臺上字
    第3480號）查核無訛，並有上開卷宗影本可考，且有本院88
    年度上更(一)字第727號、最高法院91年度臺上字第6775號、
    本院94年度上更(二)緝字第5號、最高法院95年度臺上字第
    3480號刑事判決各1份（原審卷第234-244頁）在卷足佐。
四、按所謂組織犯罪防制條例第3條第1項及第2項所稱之「參與
    」犯罪組織，係指加入犯罪組織成為組織之成員，至其行為
    是否仍在繼續中，則以其有無持續參加組織活動或保持聯絡
    為斷，此項犯罪行為依法應由代表國家追訴犯罪之檢察官負
    舉證責任。若組織成員在參與行為未發覺前自首，或長期未
    與組織保持聯絡亦未參加活動等事實，足以證明其確已脫離
    犯罪組織者，即不能認其尚在繼續參與，此業據司法院大法
    官會議釋字第556號解釋闡明在案。意即「參與」犯罪組織
    ，為繼續犯，一經「參與」，罪即成立，其犯罪行為在繼續
    中，於未經自首或有其他積極事實足以證明其確已脫離該組
    織以前，「參與」犯罪行為繼續存在。準此，「參與」犯罪
    結社行為繼續之時間終點，一為「自首」，一為「有其他事
    實證明已脫離該犯罪結社之時」。故「參與」犯罪組織罪名
    之成立，並不以行為人「參與」犯罪結社以後，猶有如何實
    際之犯罪行為，或並無其他職業為其必要。若「參與」犯罪
    組織以後，迄未自首，或並無積極事實足認其確已脫離組織
    ，縱長期未參加該犯罪組織之不法活動，然仍無解於其繼續
    「參與」犯罪組織之罪責。次按犯罪組織乃具有內部管理結
    構之集團，其「發起」、「主持」、「操縱」、「指揮」或
    「參與」犯罪組織者間，性質上為共犯，結夥犯之另一種獨
    立處罰型態，組織犯罪防制條例並就其管理階層與非管理階
    層，依其情節輕重而分別訂定刑責，至參與犯罪組織後，在
    未經自首或有其他事實證明確已脫離犯罪組織以前，固均應
    認係該犯罪行為之繼續，惟倘於繼續犯罪中，因時間經過，
    由管理階層退為非管理階層，或由非管理階層昇為管理階層
    ，或於管理階層中更動其職務，則其自仍屬同一集團性犯罪
    行為之繼續，並應依其行為經過論以情節較重之罪名，而不
    能以2個或2個以上獨立之犯罪行為分別論罪（最高法院89年
    度臺上字第6965號裁判意旨參照）。即「發起」、「主持」
    、「操縱」、「指揮」均係「參與」行為之一種態樣，是其
    當然涵蓋「參與」行為在內（最高法院90年度臺非字第356
    號判決意旨參照）。經對照勾稽被告違反組織犯罪防制條例
    之「本案」暨「前案」所涉情節，其被訴「自85年7、8月間
    起，『參與』犯罪組織『天道盟同心會』之事實」並無不同
    ；雖被告「參與」「天道盟同心會」之後，其所任職務或有
    變動，然參諸上開說明，在未經自首或有其他事實證明被告
    確已脫離犯罪組織「天道盟同心會」以前，無論被告曾否因
    時間經過而兼有「主持」、「操縱」、「指揮」（即晉昇為
    「管理階級」）犯罪組織等「管理階級」之行為，核其均屬
    「參與」同一集團性犯罪行為之繼續，是就令所論處罪名或
    因被告有無「主持」、「操縱」、「指揮」等言行而有不同
    ，然此之於繼續犯「行為單數」之本質（實質一罪）而言，
    終究不生任何妨礙，是自不容將單一行為割裂為二，並予以
    重複評價。
五、被告雖曾於「前案」查獲後86年1月21日書立「自願脫離幫
　　派組織切結書」1紙（臺灣基隆地方法院86年度訴字第193號
　　審判卷第50、50之1頁），然被告簽立上揭「自願脫離幫派
　　組織切結書」之緣由，實因其手下丙○○（亦為同心會之組
　　織成員）及其他組織成員為警查獲後，供出同心會內部組織
　　（被告當時係副會長），員警遂本此情資，持臺灣基隆地方
　　法院檢察署檢察官所核發拘票，於86年1月17日晚間9時許，
　　在基隆市○○路拘獲被告，被告遂於同日晚間在基隆市刑警
　　隊五組警詢時，坦承其為同心會副會長，並於86年1月21日
　　書立「自願脫離幫派組織切結書」1紙，向基隆市警察局刑
　　警隊辦理脫離幫派組織一節，除據被告於前案偵、審中坦承
　　無誤（86年1月18日警刑五字第808號警卷，被告86年1月17
　　日警詢筆錄，臺灣基隆地方法院86年度訴字第193號審判卷
　　第14頁），並經證人即查獲前案員警張國輝、王銘志於該案
　　審理時結證明確（本院88年度上更(一)字第727號審判卷第39
　　、40頁），且有基隆市警察局86年5月15日86基警刑五字第
　　951號函（臺灣基隆地方法院86年度訴字第193號審判卷第42
　　至42之1頁）、基隆市警察局86年9月17日基警刑一字第46381
　　號函（本院86年度上訴字第3363號審判卷第26、27頁）在卷
　　可憑。足見被告於86年1月21日書立「自願脫離幫派組織切
  　結書」，乃至被告於86年1月17日晚間在基隆市刑警隊五組
  　警詢時坦承為同心會副會長前，員警即已知悉被告參與犯罪
　  組織同心會之梗概，是其上開言詞陳述或書面切結，即與刑
　　法或組織犯罪防制條例自首之規定有間，而非可據以認定被
　　告業於86年1月21日「自首」脫離幫派組織。至被告於86年1
　　月17日為警拘獲後，固曾自86年1月18日起至86年1月21日止
　　，經檢察官諭令執行羈押在案（參見86年度偵字第353號偵
　　卷所附押票回證、86年1月18日偵訊筆錄、同卷所附收受刑
　　事保證金通知暨86年1月21日偵訊筆錄），而觀其人身受拘
　　束期間，不過短短4日，客觀上雖令被告已無直接參與幫派
　　會務，然衡其時間短暫，亦應未至足可推論被告已全然脫離
    該犯罪組織之程度，且比對被告甫於86年1月21日書立上揭
    「自願脫離幫派組織切結書」1紙，旋經檢察官於同日諭令
    具保而經釋放出所等情，尤足徵被告書立「自願脫離幫派組
    織切結書」之動機，應係在獲邀具保，並非意在脫離組織。
    此外，遍觀全卷結果，亦核無其他證據足認被告自85年7、8
    月間起，參加該犯罪組織後，迄本案繫屬前，尚有「自首」
    或「脫離該犯罪組織」等客觀事實，則被告參與犯罪組織之
    同一犯罪行為繼續中，既經繫屬在前，且經判決確定，應認
    本案被告被訴違反組織犯罪防制條例之犯行，業為「前案」
    之判決效力所及。
六、被告涉嫌違反組織犯罪防制條例之本案，與業經繫屬之前案
    ，雖屬同一案件，惟按行為人參與犯罪組織，從而利用所參
    與之犯罪組織進而實現與該組織之目的相關之犯罪行為者，
    其行為人除應論科以參與犯罪組織之罪名以外，固應併依95
    年7月1日修正施行前之刑法第55條後段牽連犯規定，另論以
    著手實施相關犯罪行為之罪名，惟倘行為人所從事之其他犯
    行，並非利用所參與之犯罪組織實施，且其成敗亦與所參與
    之犯罪組織無關，則自不因行為人同時參與犯罪組織，即有
    牽連犯規定之適用。本件公訴意旨所載被告恐嚇危害安全、
    違反槍砲彈藥刀械管制條例、殺人未遂等被訴事實，與公訴
    意旨所載之被告參與犯罪組織彼此間，自形式上觀察，核無
    方法、目的之牽連關係，是公訴意旨所載各該被訴事實倘若
    成立犯罪，本應各別單獨論罪，再就所論處之罪刑併合處罰
    ，而無修正前刑法牽連犯規定之適用。公訴人亦同認上開各
    罪彼此間，俱無牽連犯之裁判上一罪關係，而以數罪提起公
    訴，雖被告被訴違反組織犯罪防制條例之本案，因前述說明
    ，並非本院依法所應審理，然此尚無礙於本院就公訴意旨所
    載被告上揭被訴事實之審判權限，併此敘明。
、撤銷理由：
    就恐嚇危害安全罪部分，原審逕以寅○○之證詞前後不一，
    即全然不採，遽為無罪之諭知，尚有未洽。就違反組織犯罪
    防制條例部分，檢察官起訴之本案與「前案」（即臺灣基隆
    地方法院86年度訴字第193號刑事案件）之事實既為同一，
    「前案」早於本案繫屬，亦已判決確定，即應依刑事訴訟法
    第302條第1款諭知免訴，原審未及審酌而諭知不受理，亦有
    未合。檢察官上訴意旨，就恐嚇危害安全罪部分，執此指摘
    原判決不當，為有理由；就違反組織犯罪防制條例部分，認
    被告書立「自願脫離幫派組織切結書」後，已脫離「天道盟
    同心會」，嗣又擔任會長之行為，客觀上行為已與之前擔任
    副會長截然不同，而指摘原判決不當，惟此部分已詳如前述
    ，檢察官此部分上訴為無理由，然原判決既有上揭可議，仍
    應由本院將原判決上揭部分撤銷改判。爰就恐嚇危害安全罪
    部分，審酌被告素行不佳，僅因細故，即糾眾逞兇鬥狠以恫
    嚇他人，危害被害人身體安全至鉅，及其犯罪動機、手段暨
    犯後推諉、毫無悔意之態度等一切情狀，量處如主文所示之
    刑。又被告犯罪係在96年4月24日以前，合於減刑條件，應
    減為有期徒刑5月，並諭知易科罰金之折算標準，以資懲儆
    。就違反組織犯罪防制條例部分，爰依刑事訴訟法第302條
    第1款規定，諭知免訴判決。
乙、駁回部分：
壹、違反槍砲彈藥刀械管制條例部分：
一、公訴意旨略以：
  (一)89年4月間，被告因與「天道盟太陽會」特攻隊隊長徐文賢
    發生糾紛而亟思報復，遂向「天道盟同心會」顧問朱才盛調
    取手槍1支，並囑蘇玉龍出面拿取。嗣蘇玉龍果依被告指示
    ，向朱才盛取得黑色貝瑞塔92型制式手槍1支（下稱「Ａ槍
    」），並因與被告聯繫未果，而將「Ａ槍」轉交予辰○○處
    置。辰○○乃於翌日，在基隆市○○路656巷之某告別式會
    場，將之持交予被告司機吳明坤，再由吳明坤將之攜往住處
    即基隆市○○街331巷28號藏放，直至隔日下午，始由庚○○前往拿取。
  (二)緣辰○○亟思對綽號「阿祥」之成年男子施以報復，被告遂
    於89年4月間，指示乙○○將灰色380制式手槍1支（下稱「
    Ｂ槍」），攜往基隆市○○街附近持交辰○○，由辰○○攜
    「Ｂ槍」率同鍾政倫、鄭崇志、李明憬等人，四處尋訪「阿
    祥」行蹤。惟彼等竟屢尋「阿祥」其人未遇。辰○○乃於同
    日，將「Ｂ槍」攜往基隆市○○路656號返還乙○○。
    因認被告上揭涉犯槍砲彈藥刀械管制條例第7條第3項之意圖
    供他人犯罪而出借手槍罪嫌云云。
二、訊據被告固坦承與朱才盛、蘇玉龍、辰○○、吳明坤、庚○○等人相識，惟矢口否認有上揭犯行，辯稱：伊並無意圖供
    他人犯罪而出借「Ａ槍」、「Ｂ槍」之行為等語。經查：
  (一)公訴人認被告涉犯上揭(一)犯行，係以吳明坤於89年10月4日
    偵訊時供稱：蘇玉龍說是午○○叫伊去拿槍，伊就拿去藏放
    ，隔天下午庚○○就把槍取走，及辰○○於89年10月3日偵
    訊時陳稱：該把手槍（黑色貝瑞塔92型即「Ａ槍」）是綽號
    「二郎」（即蘇玉龍）交給伊，後來由吳明坤取走，據伊所
    知該把槍是朱才盛所有，因午○○要和「太陽會」爭吵所以
    叫吳明坤向伊拿槍等語資為論據。至公訴人認被告涉犯上揭
    (二)犯行，則係以辰○○於89年9月5日警詢時供承：今年4月
    份，在本市○○路有拿一把手槍給人看，該槍係吳明坤所有
    ，4月間持有1把8釐米手槍（灰色380制式手槍即「Ｂ槍」）
    ，也是吳明坤所有，鍾政倫於89年9月1日警詢時陳稱：辰○○在今年4月間從其自小客車置物箱拿出1把黑色手槍給伊看
    ，及江浩於89年9月1日警詢時陳稱：89年8月22日（颱風天
    ）伊在李明憬租處看見辰○○拿槍出來拆等語資為論據。
  (二)惟就槍砲彈藥刀械管制條例罪名之成立，首須涉案之槍砲、
    彈藥，符合該條例第4條所稱管制槍砲、彈藥之定義。雖被
    告被訴上揭行為（89年4月間）後，槍砲彈藥刀械管制條例
    第4條「管制槍砲」之定義業經修正，然觀其法條文義，無
    論修正前、後，各式管制槍砲必須具備可發射金屬或子彈兼
    具有殺傷力之要件，各式管制彈藥則須具備殺傷力或破壞性
    等要件規範，則俱無二致。故起訴被告持有上揭之「Ａ槍」
    、「Ｂ槍」，究否可發射金屬或子彈，並具有殺傷力，即與
    被告被訴罪名能否成立至為攸關。而槍砲、彈藥究否具有殺
    傷力或破壞性之檢驗，具有高度專業性，自應指定對槍枝、
    彈藥具有特別知識經驗之人，就此為專業鑑別，尚非可逕以
    當事人或證人陳述，做為論斷其是否具備殺傷力之唯一準據
    。本案遍核全卷事證，不僅俱無「Ａ槍」、「Ｂ槍」究否具
    有殺傷力或破壞性之專業鑑定報告足資佐證，起訴所指之「
    Ａ槍」、「Ｂ槍」亦未扣案，致無從委請對槍枝、彈藥具有
    特別知識經驗之人就此為專業鑑別，則「Ａ槍」、「Ｂ槍」
    究否係槍砲彈藥刀械管制條例所列管之槍枝，已未臻明確。
    且觀諸辰○○、吳明坤、鍾政倫、江浩上揭所陳內容，亦不
    能證明「Ａ槍」、「Ｂ槍」能發射金屬或子彈而有殺傷力，
    ，則本於「罪證有疑，利歸被告」之證據法則，本院自當逕
    為被告有利之推認，即涉案「Ａ槍」、「Ｂ槍」均無殺傷力
    ，核非槍砲彈藥刀械管制條例所列管之槍枝。「Ａ槍」、「
    Ｂ槍」既非槍砲彈藥刀械管制條例所列管之槍枝，則被告被
    訴該條例第7條第3項意圖供他人犯罪而出借手槍罪名，自無
    由成立。爰不再就辰○○、吳明坤、鍾政倫、江浩所為槍枝
    交付過程之陳述贅為指駁。
貳、殺人未遂部分：
一、公訴意旨略以：被告所有車號T8-1111號自用小客車於89年7
　　月4日遭人開槍射擊，被告主觀認定係「天道盟太陽會」分
　　子吳孝中等人所為而亟思報復，遂與丙○○、丁○○、丑○○（丙○○、丁○○殺人未遂部分，業經本院以94年度上更
　　(一)字第857號判決分別處以有期徒刑7年6月、7年8月，丑○○通緝中）基於共同殺人之犯意聯絡，於89年7月5日凌晨5
　　時40分許，提供其所有之車號T7-1839號自色廂型車為交通
    工具，指揮丑○○駕駛該車並購買口罩3副（用以覆面），
    繼而帶同丙○○、丁○○及姓名年籍不詳之成年男子多名，
    分持開山刀、西瓜刀等凶器（均未扣案），前往「太陽會」
    分子吳孝中胞弟甲○○所開設位於基隆市○○路32號之「調
    色盤洗車場」，共同砍殺被害人辛○○、己○○、戊○○3
    人成傷。嗣渠3人經送醫急救，始倖免於難，因認被告涉犯
    刑法第271條第2項、第1項之殺人未遂罪嫌云云。
二、按犯罪事實應依證據認定之，無證據不得認定犯罪事實。被
　　告未經審判證明有罪確定前，推定其為無罪，此為我刑事訴
　　訟之基本原則。又公訴案件犯罪證據之蒐集，及提起公訴後
　　，對犯罪事實之舉證責任及指出證明之方法，均屬公訴人之
　　職責，原則上法院僅於當事人之主張及舉證範圍內進行調查
　　證據，其經法定程序調查證據之結果，認已足以證明犯罪事
　　實時，始得為犯罪事實之認定。若其為訴訟上之證明，於通
　　常一般人仍有合理之懷疑存在，尚未達於可確信其真實之程
　　度者，在該合理懷疑尚未剔除前，自不能為有罪之認定。法
　　院不得以偵查機關關於某種犯罪之調查不易，即放棄上開原
　　則之堅持，致有違背刑事訴訟無罪推定及嚴格證明之原則，
    其理甚明（最高法院94年度臺上字第2033號判決意旨參照）
    。
三、訊據被告堅決否認有上揭殺人未遂犯行，辯稱：車號T7-
　　1839號自用小客車1輛雖係伊所有，然因丑○○有意價購，
　　伊遂將該車先出借予丑○○使用。至89年7月5日凌晨之「調
　　色盤洗車場」殺人未遂事件，伊既不知情，亦未參與等語。
　　經查：
  (一)「調色盤洗車場」係由案外人吳孝中之胞弟甲○○所開設，
    戊○○則係甲○○聘僱之員工。89年7月5日，戊○○因自前
    日晚間工作至是日凌晨，遂與友人辛○○、己○○夜宿在「
    調色盤洗車場」內，於猶熟睡未醒之清晨5時40分左右，遭
    姓名年籍不詳之成年男子多名入內持刀砍殺，戊○○、辛○○、己○○3人措不及防，戊○○因而受有右前臂、手腕、
    肩部兩側、膝蓋切割傷併發出血休克症狀，其刀傷多處深及
    骨骼等傷害；辛○○受有左前臂、左臂及左腰多處切割傷、
    背部約10公分長寬、4公分深之刀傷，其左手前臂刀傷併尺
    神經斷裂共5條肌腱斷裂等傷害；己○○受有右手多處砍傷
    共長50公分、左手砍傷長10公分、右背砍傷長10公分合併肋
    骨斷裂及肋膜撕裂、右前胸砍傷長10公分、右臂砍傷長5公
    分、併出血性休克，其左背刀傷深及肋骨和肋膜腔破裂、右
    上臂刀傷深及肌肉併二頭肌及三頭肌斷裂等傷害。此業據證
    人甲○○（原審卷第91頁、第92頁）、證人即被害人戊○○
    （原審卷第101頁、第104頁、警卷(二)第69至72頁）、辛○○
    （原審卷第96頁、第99頁、原審89年度重訴字第18號審判卷
    (三)證物袋內、警卷(二)第91至93頁）、己○○（原審卷第105
    頁、警卷(二)第53至55頁）於警詢暨原審證述明確，且有戊○○89年8月17日長庚紀念醫院診斷證明書1紙（警卷(二)第144
    頁）、己○○89年7月12日長庚紀念醫院診斷證明書1紙（警
    卷(二)第153頁）、戊○○病歷表1份（原審89年度重訴字第18
    號審判卷(六)第37至96頁）、連囿鼎病歷表1份（原審89年度
    重訴字第18號審判卷(六)第97至124頁、第137至148頁）、己○○病歷表1份（原審89年度重訴字第18號審判卷(六)第125至
    136頁、第149至195頁）在卷可考，戊○○、辛○○、己○○遭人砍殺成傷之客觀事實，核堪認定。
  (二)本案經指證曾在案發現場「參與或指揮兇案」者，僅丑○○
    、丙○○、丁○○3人。此觀諸下列證人證述暨指認過程自
    明：
  1.證人辛○○、戊○○於89年8月11日警詢時證稱：他們都手
    持西瓜刀，進來沒有講話就往伊等砍，警方所提示口罩（上
    有丑○○簽名捺印）之花色式樣，即為案發時歹徒所戴口罩
    ，便利商店錄影帶中購物之男子（丑○○）即為案發當日指
    揮歹徒砍殺伊等之人等語（見警卷(二)第73至76 頁、第77至
    78頁、第94至98頁）。
  2.證人己○○於89年8月18日警詢證稱：警方所提示口罩（上
    有丑○○簽名捺印）之花色式樣，即為案發時歹徒所戴口罩
    ，便利商店錄影帶中購物之男子（丑○○）即為案發當日指
    揮歹徒砍殺伊之人（見警卷(二)第57至61頁）。
  3.丑○○於89年7月25日警詢亦自承：曾於89年7月5日凌晨5時
    29分，駕駛被告所有車號T7-1839號自小客車至基隆市○○
    路261號「OK便利商店」購買口罩3副（見警卷(二)第1至6頁）
    ，並經「OK便利商店」店員古緯娉證述明確（見警卷(二)第
    111至114頁），堪認丑○○案發當日凌晨確實係駕駛被告上
    揭白色廂型車購買作案用之口罩，以備作案時掩飾其行蹤無
    誤。
  4.依證人戊○○於89年8月17日警詢時證稱：警方提示照片其
    中丙○○、丁○○亦係當日入內砍殺伊等之人。丁○○係濃
    眉粗有點八字眉型、五分頭，丙○○也是濃眉、髮型和口卡
    上一樣（警卷(二)第81至84頁），核與證人己○○於89年8月
    18日警詢時證稱：警方提示照片中丙○○也是砍殺伊的歹徒
    ，因他除了頭髮蓬亂外，就是粗濃眉及那個眼神最好認，且
    他體型略胖等語互核相符（警卷(二)第57至61頁）。
  5.證人戊○○於原審90年5月9日調查時，將丙○○、林宗榮戴
    上扣案之口罩後，仍能當庭指認丙○○案發時在「調色盤洗
    車場」無誤，並證稱：個子比較矮的（即丙○○）有在現場
    ，就是訊問時供陳站在休息室的門口外2名男子中個子比較
    矮的那1名，另外1個個子比較高也是粗眉毛，眉型跟丙○○
    類似。」（見原審89年度重訴字第18號審判卷(三)，該筆錄外
    放證物袋內），經原審當庭再提示丙○○之辯護人提供丙○○、丁○○、林宗榮3人之生活照片供戊○○辨別結果（見
    原審89年度重訴字第18號審判卷(二)第299至301頁），戊○○
    亦能當場辨明戴口罩之丙○○平日生活照片，足見戊○○並
    未將丙○○、丁○○及林宗榮3兄弟混淆誤認。再查，丁○○於91年2月20日經原審通緝到案後，於91年3月15日原審調
    查時，將丙○○、丁○○、林宗榮與其他不相干之人錯置結
    果，戊○○仍能明白指認出丙○○及丁○○於案發時確實在
    現場，並證稱：丙○○、丁○○都沒有動手，只是站在門口
    看其他人砍伊等，當時有人躲在桌子下，丙○○、丁○○有
    用手勢比桌子，下手的人就到桌子底下砍（當時他們都戴口
    罩），因為眉毛的特徵讓伊印象深刻等語，經原審當庭再提
    示「丙○○、丁○○、林宗榮於案發後之89年8月23日，在
    基隆市警察局第四分局製作筆錄時所拍攝照片」，戊○○亦
    能明確指陳涉案者即係丙○○、丁○○無誤（見原審89年度
    重訴字第18號審判卷(五)證物袋內）。
  6.嗣丙○○、丁○○被訴殺人未遂犯行，經原審以89年度重訴
    字第18號判決後，上訴由本院以91年度上訴字第1957號受理
    時，戊○○經本院於92年5月26日傳訊作證時，仍能明白指
    認丙○○、丁○○係當日前來行凶之人，並指認丙○○、丁○○2人當時係站立門口指揮持刀者行凶（見本院91年度上
    訴字第1957號審判卷(三)第97頁、第102、103頁）。
  7.證人辛○○、戊○○、己○○上揭證述僅能證明案發當日在
  　現場之人，僅丑○○、丙○○、丁○○3人，辛○○3人於原
  　審95年3月17日到庭，就案發當日見聞事實之證述，均無法
  　確認在庭之被告當時是否亦同在現場（見原審卷第96、97頁
  　、第101、102頁、第105、106頁），尚無從以戊○○、辛○○、己○○之上揭證詞，對被告有參與殺人未遂犯行部分為
    不利之推論。
  (三)公訴人認被告參與本件殺人未遂犯行，係以案發時段，車
    號T7-1839號自小客車係被告所有。此分據被告及丑○○陳
    述明確（警卷(二)第1-6頁、原審卷第23頁），並有車籍作業
    系統查詢認可資料1紙在卷可考（警卷(二)第168、169頁）。
    丑○○曾於89年7月5日凌晨5時29分，駕駛被告所有車號
    T7-1839號自小客車至基隆市○○路261號「OK便利商店」購
    買口罩3副，供其與丙○○、丁○○至「調色盤洗車廠」作
    案覆面用，此業據丑○○自陳確有購買口罩無誤（警卷(二)第
    1至6頁），並據證人戊○○、辛○○、張秉輝證述該口罩確
    係歹徒當日覆面前往「調色盤洗車廠」持械作案等語屬實（
    警卷(二)第94至98頁、第73至76頁、第77至78頁、第57至61頁
    ），且有丑○○前往該便利商店購買口罩之監視攝錄翻拍照
    片1張附卷可稽（警卷(二)第133頁）。依證人巳○○於89年
    7月29日警詢時證稱：當天伊在仁祥醫院門口看到2部車，1
    部白色廂型車，車號T7-1839（即丑○○當日駕駛車輛），
    另1部喜美白色，車內有6、7人手持電擊棒（警卷(二)第36至
    37頁）等語；證人郭武豪於89年8月1日警詢時證稱：89年7
    月5日清晨3時許，伊與友人一起到基隆市仁祥醫院旁商談事
    情，就看見T7 -1839號白色廂型車及7、8部機車約15人左右
    ，從醫院下來，伊友人說這些人是「天道盟同心會」的人，
    叫伊把車號記下，並要通知甲○○叫他小心點，因之前甲○○曾與人打架，伊怕這些人會找他的麻煩，之後又在大慶大
    城德安路口看見該T7-1839號白色客貨車從西定路方向駛入
    德安路停在北二高附近，約10餘分鐘又駛出從伊面前經過，
    並停車德安路、復興路旁之OK便利商店，有看見司機進入商
    店內購物，一會兒回車後又駛出朝西定路方向去等語（警卷
    (二)第117-122頁），足見丑○○確曾駕駛被告所有車號T7-
    1839號自小客車於案發時段前、後，在「調色盤洗車場」現
    場附近逗留盤旋。惟查：
  1.據丑○○陳稱：T7-1839號自小客車是伊向被告借用，期間
    自89年6月初起，至89年7月15日止等語（警卷(二)第4頁），
    核與被告所陳相符，參以本案發生（95年7月5日清晨5時40
    分左右）前，被告除「T7-1839」號自小客車之外，尚有「
    T8-1111」號自小客車1輛可資代步使用，雖「T8-1111」號
    自小客車於89年7月4日遭人槍擊，然此要非被告將「T7-1839
    」號自小客車借予丑○○時所得預見。而被告於案發前將該
    車輛借予丑○○使用，並未逾越吾人日常生活之體察，且此
    亦不因被告究否為「天道盟同心會」會長、丑○○究否為該
    會組長級成員而異其結論。佐以丑○○曾於警詢陳稱：伊於
    案發當日凌晨5時29分，駕駛被告所有之「T7-1839」號自小
    客車至便利商店購買口罩，俟同日上午6時30分左右始返抵
    家門等語（警卷(二)第4頁），顯見本案發生期間，「T7-1839
    」號自小客車均未曾脫離丑○○之持有。則T7-1839號自小
    客車曾於案發時段前、後，在案發現場附近逗留盤旋之事實
    ，自猶未可直接推論本案必係出自被告授意。
  2.證人吳明坤亦曾於89年10月4日警詢證稱：T7-1839號龐蒂克
    休旅車車主是被告，平時是由伊與被告共同使用等語（89年
    度偵字第4114號偵卷第7、8頁）。顯見，T7-1839號自小客
    車雖登記為被告所有，然證人吳明坤實亦不乏單獨使用該車
    之機會，益徵被告平常確有將其所有車輛借予他人使用之情
    形。被告既於案發前即將T7-1839號車借予丑○○使用，除
    非另查有積極證據足可認定「被告就丑○○利用該車作姦犯
    科之情節，於允諾借車之初已有認識，並有提供丑○○助力
    或將丑○○犯案結果視為自己犯案之意思」，尚無從僅憑被
    告同意出借該車之行為，即責令被告應一併承擔與該車相關
    之全部犯行。
  3.證人戊○○雖於原審證稱：伊後來聽「朋友」說，因伊老闆
    甲○○的幫派「天道盟太陽會」與基隆「天道盟同心會」不
    合，所以伊才會無故被捲入本起事件（原審卷第101、102頁
    ）。惟證人戊○○始終未能提供所指「朋友」之姓名年籍俾
    本院傳訊查證，則其所指「朋友」究係如何得悉甲○○與人
    結仇，已啟人疑義。且證人戊○○於原審審理時，曾一再強
    調其係經由報章媒體之披露，始輾轉獲悉「同心會」等犯罪
    組織互為尋仇之梗概（原審卷第101、102頁），則以當時新
    聞媒體報導之頻繁，戊○○及其「朋友」於案發後所指之本
    案肇因，或係源於彼等接收新聞媒體所披露之訊息後，徒憑
    個人主觀臆測暨揣度之可能，尚無可排除，自未能據此為被
    告不利之認定。
  4.證人甲○○警詢雖證稱：伊曾於89年5月20日凌晨5時左右，
    在「銅鑼灣ＫＴＶ」與同心會成員丙○○互毆掛彩（吳孝中
    亦在現場），太陽會副會長徐文賢為此事即率眾砸同心會照
    管之「太空梭」場子示警。同心會與太陽會自此互生嫌隙，
    被告可能因而認定其「T8-1111」號座車於89年7月4日遭不
    明人士開槍射擊，係出自於太陽會組織成員之手，並為此而
    亟思報復，伊曾接獲「友人」轉知被告已對外放話要找伊與
    吳孝中2人，並曾具體宣稱「遇到即要殺我們」云云（警卷
    (一)第626至631頁）。然甲○○始終未能提供其所稱轉知「被
    告對外放話要找吳孝中、甲○○，並宣稱遇到將殺害其2人
    」之友人姓名年籍，以供法院傳訊辨明所述情節真偽。再者
    ，甲○○於89年8月1日警詢時，即曾表示「（問：89年7月4
    日凌晨午○○所有之車號T8-1111遭人開槍示警，隔日你經
    營之洗車店即遭人砍殺，是否有關聯？）應該沒有關係，不
    知道誰開槍」（警卷(一)第626至631頁），甲○○於原審95年
    3 月17日審理時亦證稱：伊於警詢所陳被告放話部分，既非
    出自伊親身經歷，亦非出於伊親眼目睹，該部分內容，實係
    伊個人之主觀猜測，因為伊當時擔心二哥吳孝中會有危險，
    所以才會於警詢中為如此內容之陳述（原審卷第93、94頁）
    ，故甲○○於上揭警詢所陳被告報復、放話部分，既係源於
    其一己臆測、揣度，依刑事訴訟法第160條規定，其警詢所
    陳內容已無證據能力可言，遑論進而本此內容推衍戊○○、
    辛○○、己○○於前揭時、地遭人持刀砍殺之原因。何況甲○○由始至終，概不承認其本人係太陽會之組織成員，並迭
    次聲稱其胞兄吳孝中亦非太陽會之組織成員，則就令被告果
    因「T8-1111」號座車於89年7月4日遭太陽會組織成員開槍
    射擊而亟思報復，何以竟選擇非太陽會組織成員之甲○○、
    案外人吳孝中為其下手對象？勾稽以觀，尤足徵甲○○上揭
    警詢所指情節之矛盾吊詭，亦無從據此為不利被告之認定。
  5.至證人辰○○雖曾於89年10月3日警詢時，證稱：伊並沒有
    參與調色盤汽車美容殺人未遂案，但「據伊所知」是丙○○
    的同學丑○○所指使，丑○○還有去買口罩。丑○○是為了
    午○○自小客車被人槍擊云云（見89年度偵字第3609號偵查
    卷第201、202頁），然辰○○既稱其並未參與，則所指「據
    稱」之來源為何，已令人疑義，且丑○○究係因被告之授意
    ，或係為求一己之表現（且未得被告同意），始率眾為本起
    犯行，辰○○並未就此敘明，兼以辰○○於本院證稱：伊原
    本不知這啟殺人案之緣由，是被警察抓走後，警察要伊配合
    說這些話，不然伊沒有參加，也不知道（見本院審判筆錄第
    3頁），故尚無從以辰○○上揭警詢未臻明確之陳述，遽而
    推論被告有指揮丑○○為本案殺人未遂之犯行。
  (四)證人戊○○、辛○○、己○○固指渠3人係遭丑○○、丙○○、丁○○率同姓名年籍不詳之成年男子數名砍殺成傷（參
    見前述）；被告亦坦承與丑○○、丙○○、丁○○相互認識
    （原審卷第24、25頁），惟單憑上開情節，均不足為被告曾
    於案發時、地出現之推論，遑論憑以認定被告曾指揮或參與
    本起砍殺行為。本案雖不能排除係肇因於幫派尋仇之可能，
    然此項「可能」，終究未至「已幾近完全排除其他原因」之
    程度，此既非本案可能之唯一成因，即令被告果係起訴意旨
    所稱之「天道盟同心會」會長，或丑○○、丙○○、丁○○
    果係起訴意旨所指之該會組長級成員，亦不能僅因丑○○、
    丙○○、丁○○之指揮、參與行為，直接推導出被告與丑○○、丙○○、丁○○彼此間，必有所謂之犯意聯絡或行為分
    擔。此外，復查無其他積極證據足認被告有公訴人所指殺人
    未遂之犯行，自屬不能證明被告犯罪。檢察官聲請傳喚證人
    丑○○為證，惟嗣已捨棄丑○○，附此敘明。
、駁回上訴理由：
    原審以不能證明被告犯罪，而就違反槍砲彈藥刀械管制條例
    及殺人未遂部分，為被告無罪之諭知，自無不合。檢察官上
    訴意旨猶以辰○○、戊○○、連囿鼎、己○○上揭證詞為由
    ，指摘原判決不當，惟前揭證人之證詞已詳如前述，檢察官
    上開上訴意旨，核均無理由，應予駁回。
丙、被告被訴傷害經原審判決不受理部分，並非上訴範圍，經蒞
　　庭檢察官當庭陳明在卷（見審判筆錄第2頁），併此敘明。
據上論斷，應依刑事訴訟法第368條、第369條第1項前段、第364
條、第302條第1款，刑法第2條第1項、第28條、第305條、第47
條第1項、修正前刑法第41條第1項前段，罰金罰鍰提高標準條例
第1條前段、刪除前第2條，中華民國96年罪犯減刑條例第2條第1
項第3款、第7條、第9條，判決如主文。
本案經檢察官謝英民到庭執行職務。
中　　華　　民　　國　　96　　年　　9 　　月　　28　　日
　　　　　　　　　刑事第二庭審判長法　官  呂丹玉
　        　　　　　　　          法　官  王詠寰
  　　　　　　　　　　　　　      法　官  林恆吉
以上正本證明與原本無異。
恐嚇危害安全罪不得上訴。
其餘如不服本判決，應於收受送達後十日內向本院提出上訴書狀
，其未敘述上訴之理由者並得於提起上訴後十日內向本院補提理
由書（均須按他造當事人之人數附繕本）。
                                  書記官  劉文美
中　　華　　民　　國　　96　　年　　9 　　月　　28　　日
附錄：本案論罪科刑法條全文
刑法第305條
(恐嚇危害安全罪)
以加害生命、身體、自由、名譽、財產之事，恐嚇他人致生危害
於安全者，處2年以下有期徒刑、拘役或300元以下罰金。
